【裁判字號】    90,交上易,30
【裁判日期】    900906
【裁判案由】    過失致死
【裁判全文】
臺灣高等法院花蓮分院刑事判決            九十年度交上易字第三號
    上訴人即被告  乙○○
    選 任辯護 人  余道明
右列上訴人即被告因過失致死案件，不服臺灣花蓮地方法院九十年度交易字第四二號
中華民國九十年七月二日第一審判決( 起訴案號：臺灣花蓮地方法院檢察署九十年偵
字第五八三號 )，提起上訴，本院判決如左：
    主  文
原判決撤銷。
乙○○因過失致人於死，累犯，處有期徒刑捌月。
    事  實
一乙○○曾於民國( 下同 )八十六年間因違反麻醉藥品管理條例案件，經台灣嘉義地
  方法院判處有期徒刑五月，於八十七年二月二十六日易科罰金執行完畢，竟不知警
  惕，於八十九年十月二日十九時三十分許，無照駕駛車號Ｔ五─三一六Ｏ號自小客
  車，搭載友人徐進吉，沿花蓮縣吉安鄉○○村○○路由南往北行駛，行經該路六○
  一號前，本應注意汽車在雙向二車道行駛時，在劃有分向限制線之路段，不得駛入
  來車之車道內，而依當時情形路面乾燥、無缺陷、無障礙物，視距良好，並無不能
  注意之情事，竟疏於注意，於超車時，跨越中心分向限制線，侵入來車車道，適有
  未戴安全帽且違反酒後不得駕車規定之周瑞德騎乘車號ＲＧＴ─七八七號輕型機車
  ，沿自南行駛，因閃避不及，造成兩車相撞，致周瑞德人車倒地後受有右額及後枕
  鈍挫傷、顱內出血等傷害，經送往花蓮慈濟醫院急救，延至八十九年十月十日十九
  時五十一分不治死亡。乙○○肇事後慮及其有前述前科紀錄，徐進吉（所涉頂替罪
  嫌已經台灣花蓮地方法院檢察署檢察官聲請以簡易判決處刑）則出面頂替謊稱其為
  駕駛人，嗣因徐進吉出面自首而查知實情。
二案經台灣花蓮地方法院檢察署檢察官據報相驗自動檢舉偵查起訴。
    理  由
一訊據上訴人即被告乙○○對於前述因過失以致肇事之事實，坦承不諱，而被告之選
  任辯護人辯護意旨略以：被害人當時騎乘機車接近分向線，且事故後被害人酒精濃
  度測試亦超過禁止駕駛之標準（達每公升零點三六毫克），尤其被害人致命傷為右
  額及後枕導致顱內出血，與被害人未戴安全帽有極大關連，被告無意推卸自己的罪
  行，亦無意將責任全然歸咎死者，惟按現場圖之撞擊點、煞車痕、倒地點觀之，車
  速顯非快，撞擊力顯非重，輕微之擦撞竟造成如此嚴重之傷亡，究其原因，不言可
  喻；次查案發時，被告婚期已近，當日亦是為發喜帖而與友人徐進吉駕車同出，發
  生車禍後，被告一時心慌，深怕琅璫入獄，恐影響婚事，徐進吉為其頂替，事後因
  徐進吉以此要脅被告，致東窗事發，被告此一行為誠屬不該，惟面對終生大事在即
  ，且當時新娘已有五個月身孕，如被告就此入獄，一家無以維生，一時慌亂，而鑄
  下大錯，雖於法不容，但情顯可憫；被告與妻子游秀梅皆非本地人，因謀生共至花
  蓮租屋而住，今年三月長女出生，由妻子扶養，生計全靠被告擺攤販賣衣服維持，
  如被告入獄服刑，妻小頓失所依，生活即陷入困境，懇請從輕量刑云云。
二本院查：右述事實，除被告之自白外，尚有被害人家屬甲○○陳述可參，及目擊證
  人徐進吉證稱甚明，復有道路交通事故調查報告表附現場圖、花蓮縣警察局舉發違
  反道路交通管理事件通知單、現場照片數張附卷足稽，而被害人周瑞德確因本件車
  禍致顱內出血死亡，亦經檢察官督同法醫師到場相驗屬實，製有勘驗筆錄、履勘筆
  錄、驗斷書、相驗屍體證明書各一份在卷足憑。
三按汽車在雙向二車道行駛時，在劃有分向限制線之路段，不得駛入來車之車道內，
  道路交通安全規則第九十七條第二款定有明文。被告對上開交通安全規定應無不知
  之理，其駕車自應注意遵守該規定，且依當時之天候及道路狀況，並無不能注意之
  情事，被告卻疏未注意，將該車駛入來車車道內，以致肇事，使被害人身亡，被告
  顯有過失，且被害人之死亡結果與被告之過失行為間並有相當之因果關係；（又被
  害人周瑞德其後經檢測雖吐氣酒精濃度達每公升零點三六毫克（有酒精濃度測試值
  表一份可參），且其駕車未戴安全帽，均有違反規定之處，然本案肇事原因實係肇
  因於被告上述過失行為所致，台灣省花東區車輛行車事故鑑定委員會八十九年十二
  月七日花鑑字第八九○五四八號函及所附鑑定意見書亦同此認定）。本件事證已甚
  明確，被告犯行可以認定。
四核被告所為，係犯刑法第二百七十六條第一項之過失致死罪。被告無照駕車，因而
  致人死亡，依道路交通管理處罰條例第八十六條第一項規定，應加重其刑。再查，
  被告有事實欄所載之犯罪科刑執行情形，此有台灣花蓮地方法院檢察署刑案資料查
  註紀錄表一份在卷可參，其受有期徒刑執行完畢後，五年以內再犯有期徒刑以上之
  本罪，為累犯，應依法加重其刑，並遞加重之。原審予以論罪科刑，固非無見，然
  於事實欄未認定被害人酒後不得駕車( 見警卷附之測試表 )又未戴安全帽有違道路
  交通管理處罰條例之規定，稍有疏失，被告之上訴意旨，執此指摘原判決量刑過重
  ，為有理由，應予撤銷改判。審酌被告曾有犯罪前科，仍不知警惕，無照且未遵守
  交通規則致被害人死亡，再考量其犯後已與被害人家屬達成和解承諾分期賠償損害
  ，暨其智識程度、犯罪後態度暨家有稚子配偶賴其扶養等一切情狀，量處被告有期
  徒刑八月。
據上論斷，應依刑事訴訟法第三百六十九條第一項前段、第三百六十四條、第二百九
十九條第一項前段，刑法第二百七十六條第一項、第四十七條，道路交通管理處罰條
例第八十六條第一項，罰金罰鍰提高標準條例第一條前段，判決如主文。
本案經檢察官邱雲昌到庭執行職務。
中      華      民      國      九十      年      九    月      六      日
                                  審判長法官  吳  鴻  章
                                        法官  張  健  河
                                        法官  黃  永  祥
右正本證明與原本無異。
本件不得上訴。
                                      書記官  吳  家  瑩
中      華      民      國      九十      年      九    月  六      日
附錄本判決論罪之法律條文：
刑法第二百七十六條第一項：
因過失致人於死者，處二年以下有期徒刑、拘役或二千元以下罰金。
道路交通管理處罰條例第八十六條第一項：
汽車駕駛人，無駕駛執照駕車、酒醉駕車、吸食毒品或迷幻藥駕車、行駛人行道或行
經行人穿越道，不依規定讓行人優先通行，因而致人受傷或死亡，依法應負刑事責任
者，加重其刑至二分之一。


司法院資訊處製作；財團法人民間司法改革基金會備份。
